【裁判字號】    98,上更(一),498
【裁判日期】    990331
【裁判案由】    偽造文書等
【裁判全文】
臺灣高等法院刑事判決             98年度上更(一)字第498號
上  訴  人  台灣板橋地方法院檢察署檢察官
被      告  甲○○
上列上訴人因被告偽造文書等案件，不服臺灣板橋地方法院九十
五年度易字第四八九號，中華民國九十五年十一月十七日第一審
判決（起訴案號：臺灣板橋地方法院檢察署九十四年度偵續字第
一九六號），提起上訴，本院判決後，經最高法院發回更審，本
院判決如下：
    主  文
原判決撤銷。
甲○○犯詐欺罪，處有期徒刑肆月，減為有期徒刑貳月，如易科
罰金，均以銀元佰元即新台幣玖佰元折算壹日。
    事  實
一、甲○○前曾於民國84年3 月間，經由邱麗蓉（已歿）介紹，
    與乙○○（原名涂月嬌）以短期投資不動產之目的，合資以
    新台幣（下同）360萬元購買門牌號碼為台北縣永和市○○
    路42巷6弄6號4樓之建物及其基地（下稱系爭不動產），約
    定由甲○○、乙○○各自出資70萬元，其餘價金則向金融機
    構貸款以為支付，日後伺高價出售後再行均分獲利，並分別
    指定以甲○○之女婿連恩政（經不起訴處分）、乙○○之子
    李若寰為買受人兼不動產之所有權人，乙○○因而於84年3
    月9日與甲○○簽訂「共同買賣房屋」書，並於同日及同月
    16 日交付合計70萬元及相關證件及印章予甲○○，由甲○
    ○於84年3月22日向前手購得系爭不動產，於同年4月26日送
    件登記不動產所有權予李若寰、連恩政（於同年月29日完成
    登記）。另因乙○○需款，遂表明欲退出上述合資，甲○○
    竟萌為自己不法所有之意圖，佯稱同意乙○○退出、同意退
    還乙○○之70萬元合資款，先交付包括利息之23萬元，事後
    將再給付50萬元云云，致乙○○信以為真而同意之，於84年
    4 月26日僅收受甲○○所交付以黎國棟為發票人、付款人為
    第一銀行南門分行、面額23萬元之支票（其中3萬元為賠償
    乙○○之精神損失），即同意甲○○以乙○○前所交付辦理
    房屋過戶手續之李若寰印章，於同年5 月11日持以前往台北
    縣中和地政事務所，將系爭不動產辦理移轉登記為連恩政單
    獨持有，甲○○以此方式取得系爭不動產應有部分2分之1之
    所有權。其後乙○○見甲○○遲未支付餘額50萬元，心生懷
    疑，於85年1月6日前往台北縣中和地政事務所調閱該不動產
    建築改良物登記簿謄本確定所有權業已完成移轉登記，乃向
    甲○○催討購買該屋之價款，甲○○遂於85年1 月13日簽發
    50萬元借據交付乙○○以敷衍之，並佯稱如於85年4 月28日
    前未依約清償，則將系爭不動產交乙○○拍賣，迄甲○○於
    85年8月9日將該不動產出售他人，雖得利仍始終未還款，乙
    ○○等候至92年間發現受騙，始提出告訴。
二、案經乙○○訴由台灣板橋地方法院檢察署檢察官偵查起訴。
    理  由
一、證據能力：被告以外之人於審判外之陳述，雖不符法定得為
    證據之情形，惟經當事人於審判程序同意作為證據，法院審
    酌該言詞陳述或書面陳述作成時之情況，認為適當者，亦得
    為證據，刑事訴訟法第159條之5第1項定有明文。以下所引
    被告以外之人於審判外之書面陳述等證據，經本院詢問關於
    證據能力，檢察官、被告與辯護人均同意作為證據（本院上
    更(一)卷第38頁反面），該等證據復均經提示，當事人及辯護
    人未於言詞辯論終結前聲明異議，本院審酌該等證據作成之
    情況，無違法取得情事，認為適於為本件認定事實之依據，
    依刑事訴訟法第159條之5第1項規定，應具有證據能力。
二、訊據被告雖承認曾與告訴人乙○○各出資70萬元共同投資購
    買上開房地，並各指定登記名義人為連恩政及李若寰，嗣曾
    返還其中23萬元投資款予乙○○等情，然否認有何詐欺犯行
    ，辯稱：當時係因乙○○反悔，不願意繼續投資上開房地，
    所以才與乙○○協議先結算投資款，並償還其中23萬元，乙
    ○○亦同意先將房屋單獨登記在連恩政名下，俟被告出售後
    再償還其餘款項云云。經查：
  (一)被告與乙○○合資向原所有權人楊月妹購買之門牌號碼為台
    北縣永和市○○路42巷6弄6號4樓之房屋暨基地，係於84年4
    月26日送件，同年月29日辦畢所有權移轉登記於乙○○及被
    告指定之李若寰、連恩政，各以二分之一之應有部分登記為
    共有，上開房地又於84年5月12日辦畢李若寰二分之一之應
    有部分移轉登記予被告所指定之登記名義人連恩政，上開不
    動產全部成為登記連恩政單獨所有，嗣該房地另以買賣之原
    因，於85年8月28日辦竣所有權移轉登記予丁秀枝，有台北
    縣中和地政事務所建築改良登記簿在卷可查（見92年度偵字
    第21568號卷I第124頁、第125頁）。
  (二)被告與乙○○就合資購買上述房地，曾於84年3月9日簽署「
    共同買賣房屋」書，約明：「茲甲○○、涂月嬌共同買入台
    北縣永和市○○路42巷6弄6號4樓，總價款佰陸拾萬元整
    ，貸款貳佰貳拾元（應係「貳佰貳拾萬元」之誤）整，尚餘
    壹佰肆拾萬元整每人出資柒拾萬元整。由甲○○負責。茲收
    到涂月嬌第一期款貳拾萬元整９／３（指3月9日）甲○○。
    第二期款伍拾萬元，民國84年月拾陸日付清。房屋貸款由
    甲○○付，房屋使用由甲○○使用」等語，此共同買賣房屋
    書並經被告及乙○○親自簽名，有被告所提出之共同買賣房
    屋書正本、影本（見偵字第21568號卷I第111頁證物袋）及
    乙○○所提出之影本（見偵字第21568號卷I第116頁證物袋
    ）可稽，其上簽名樣式、書寫格式、本文內容完全相符。被
    告所提出之影本，並以藍色原子筆註記：「茲收到甲○○還
    款新台幣貳拾萬元整。84.4.26日，尚欠伍拾萬」等語，
    其下有「涂月嬌」之簽名；乙○○所提出之影本，則有藍色
    原子筆註記：「茲收到伍拾萬元整」等語，其下有被告之簽
    名。以上開共同買賣房屋書，堪以佐證被告與乙○○所述合
    資購買前述不動產之事實，且彼此收受金額均會在對方所持
    有之共同買賣房屋書簽名及表示收款之文字。
  (三)告訴人即證人乙○○於原審雖具結證稱：「被告提出的共同
    買賣房屋書原本應該是後來才寫的，如果是當時的正本，不
    可能沒有泛黃，但上面的內容是正確的，被告可能是照我的
    影本抄寫的，內容和我提出的影本一樣，上面的簽名我不記
    得我有簽，我覺得我的簽名很容易偽造，我當時只拿到影本
    」等語（見原審卷第67頁）。惟被告所提共同買賣房屋書正
    本所載「涂月嬌」簽名，與乙○○所提影本所載「涂月嬌」
    簽名，經送法務部調查局鑑定結果，與乙○○歷次筆錄簽名
    、庭寫字跡、平日筆跡等，筆畫特徵均相同，亦有該局94年
    2月21日調科貳字第09400052670號鑑定通知書一件在卷可查
    （見偵字第21568號卷III第9頁）。足可認定被告所提共同買
    賣房屋書正本所載「涂月嬌」簽名確為乙○○所親為，無庸
    置疑。
  (四)被告另於85年1月13日書立借條予乙○○，載有：「茲向涂
    月嬌借伍拾萬元，於八十五年4月28日還清，如果沒還，永
    和市○○路42巷6弄6號4樓房屋由涂月嬌拍賣」等語（見偵
    字第21568號卷I第68頁）。借條之內容雖係關於被告向乙
    ○○之借款，惟被告與乙○○均承認該50萬元並非借貸關係
    ，而係乙○○退出上開合資，原登記乙○○一方（李若寰）
    之應有部分欲移轉登記於被告所指定之連恩政，被告表示其
    同意支付之款項（乙○○出資70萬元，除退還包含利息之前
    述23萬元，餘額約定為50萬元）。惟此借條所記載之日期（
    85年1月13日）與前開被告所提出之買賣房屋書影本記載被
    告交付23萬元予乙○○之日期（84年4年26日)不同，被告與
    乙○○所主張被告交付23萬元予乙○○之日期，亦各執一詞
    有，乙○○堅稱其於85年1月6日發現被告將上開不動產擅自
    移轉於被告指定之人，其找被告理論，被告始於同年月13日
    簽下該借條，同時交付前述23萬元之支票。被告則稱並非同
    一日，而係其同意乙○○解約退款之要求，84年4月23日交
    付23萬元支票予乙○○，口頭答應要再還乙○○50萬元，之
    後始移轉乙○○部分之應有部分歸自己所指定之人，事後乙
    ○○向其索討，被告遂於85年1月13日簽立上開借條等語（
    見本院卷第51頁反面、第52頁）。經核乙○○於偵查中證述
    ：「22萬元支票（應係23萬元之誤）被告於84年5月間給我
    的」等語（見偵字第21568號卷I第98頁），該關於被告何
    時支付23萬元支票之時間點，與乙○○嗣後偵審中之說詞不
    同，參以上述共同買賣房屋書所載藍色原子筆註記部分，乙
    ○○亦於原審證稱該註記下方「涂月嬌」之簽名為其所簽，
    而由該藍色原子筆註記所載乙○○於84年4月26日收得被告
    所交付之「還款」23萬元及「尚欠50萬元」等語，則與被告
    所述相合。另查無其他積極之證據足以佐證究竟何時交付該
    款，既無從排除係於84年4月26日間交付，即應作對被告有
    利之認定，故此，乙○○所指述係於簽署借據之85年1月13
    日始收受被告所交付之款項23萬元云云，當不能認定之。
  (五)被告從事不動產仲介買賣，其二人合資買進不動產，亦載有
    上開共同買賣房屋書，與乙○○解約應無理由不將其二人間
    之權利義務予以明確記載，卻於交付23萬元支票時，僅以口
    頭約定日後再退款50萬元予乙○○，且在尚未將該不動產出
    售他人之際，對該50萬元不為支付，卻迅將乙○○所有前開
    之不動產應有部分移轉歸自己所指定之人名義，嗣後於85年
    1月間乙○○向其索討該筆50萬元，所簽立借條之內容復不
    記載上開合資之事，而係記載其向乙○○借款，約定於85年
    4月28日前還清，否則同意將上開不動產由乙○○拍賣等語
    ，又於85年8月間出售上開不動產，據其所陳，出售價款為
    280餘萬元（見偵字第21568號卷I第99頁），還銀行貸款20
    0萬元，加計銀行利息及手續、代書等費用，自仍有餘額，
    卻不支付任何金額予乙○○作為應退還乙○○之款項，被告
    迄86年2月25日始入監執行6月，於同年8月15日假釋出監，
    有本院被告前案紀錄表可稽，被告入監前、出獄後亦無對乙
    ○○為任何本件50萬元之清償行為，在在顯示其日後還款云
    云，乃敷衍之詞，實無意清償，足認其於乙○○要求解除合
    資契約時，被告即心存以23萬元交付乙○○，而使其應有部
    分歸入自己名下之詐欺犯意，故意謊稱日後另行交付50萬元
    ，使乙○○信以為真，其實被告當時係以23萬元，騙取對方
    同意其為移轉登記之意，被告具不法所有之意圖，而對乙○
    ○施行詐術，使乙○○陷於錯誤而同意將自己之應有部分移
    轉登記為被告所有，堪以認定。
三、法律適用之比較：按「行為後法律有變更者，適用行為時之
    法律。但行為後之法律有利於行為人者，適用最有利於行為
    人之法律。」，此95年7月1日修正實施之刑法第2條第1項訂
    有明文。按依修正前刑法第33條第5款規定：「罰金：一元
    以上。」修正後刑法第33條第5款規定：「罰金：新台幣一
    千元以上，以百元計算之。」比較新舊法之規定，行為後之
    新法並未較有利於被告。另依新增刑法施行法第1條之1規定
    ，中華民國94年1月7日刑法修正施行後，刑法分則編所定罰
    金之貨幣單位為新臺幣；94年1月7日刑法修正時，刑法分則
    編未修正之條文定有罰金者，自94年1月7日刑法修正後，就
    其所定數額提高為30倍，但72年6月26日至94年1月7日新增
    或修正之條文，就其所定數額提高為3倍。修正後有關法定
    刑罰金數額之規定，並無利於修正前之規定。又刑法第41條
    第1項前段關於易科罰金之規定，被告行為後經歷次修正，
    比較結果，以其中90年1月10日修正之規定，並依罰金罰鍰
    提高標準條例第2條之規定提高時，易科罰金之折算標準最
    高為銀元300元，最低為銀元100元即新臺幣900元或300元，
    最為有利。綜合上述各條文修正前、後之比較，爰依整體比
    較結果，應適用被告行為時之法律，即修正前刑法之相關規
    定，予以論處。
四、核被告所為，係犯刑法第339條第1項之詐欺罪。原判決以被
    告罪證不足，為無罪之諭知，固非無見，惟被告詐欺乙○○
    取得前開不動產應有部分，應為有罪之認定，原判決此部分
    之認定不合，檢察官上訴就此部分指摘原審判決不當，請求
    撤銷改判，為有理由，應由本院撤銷改判。爰審酌被告之品
    行、智識程度、犯罪手段、犯罪所得、犯罪後迄未賠償乙○
    ○之態度，及乙○○所受損害等一切情狀，量處有期徒刑4
    月，並諭知易科罰金之折算標準。又被告犯罪時間在96年4
    月24日以前，核無中華民國96年罪犯減刑條例第3條不予減
    刑之情形，爰依同條例第2條第1項第3款規定減其宣告刑2分
    之1，並諭知易科罰金之折算標準。
五、公訴意旨另謂：(一)被告於乙○○交付70萬元及相關證件予甲
    ○○，辦妥不動產移轉登記於李若寰、連恩政之手續後，被
    告以代保管為由，未將所有權狀交付乙○○。被告與邱麗蓉
    共同意圖為自己不法之所有，被告並基於概括犯意，由邱麗
    蓉向乙○○謊稱辦理房屋過戶手續之相關文件漏蓋李若寰之
    印章，必須補蓋印章以完成過戶手續，致乙○○信以為真，
    為辦理不動產移轉登記程序而在台北市信義區將李若寰之印
    鑑交付邱麗蓉，邱麗蓉與被告取得印鑑後，即在土地登記申
    請書、土地建築改良物買賣所有權移轉契約書上，以盜蓋李
    若寰印章之方式偽造該等文書後，於84年5月11日持以前往
    台北縣中和地政事務所，將系爭不動產辦理移轉登記為連恩
    政單獨持有，使該管公務人員將此不實事項登載在職務上所
    掌之土地、建築物登記謄本等公文書上，被告以此種方式取
    得系爭不動產應有部分2分之1之所有權，足以生損害於地政
    機關對於地政管理之正確性、乙○○及李若寰。其後被告遲
    未出售該不動產，乙○○心生懷疑，於85年1月6日前往台北
    縣中和地政事務所調閱該不動產建築改良物登記簿謄本始知
    上情。(二)被告又承前開意圖為自己不法所有之概括犯意，明
    知並無為乙○○、黎國棟等人代為處理公司、實際經營公司
    之意，竟於84年4月間自行或透過邱麗蓉向乙○○、黎國棟
    謊稱已在台北縣永和市○○路389號10樓之1開設土地開發公
    司，僅需投資20萬元，保證獲利優厚等語，並在該地擺設二
    手家具，使乙○○、黎國棟信以為真，乙○○因而於84年4
    月26日自台灣中小企業銀行提領23萬元後，將其中20萬元交
    付被告，黎國棟亦交付20萬元投資款，詎被告收受投資款後
    ，並未開設公司，亦未從事任何原所宣稱之業務，乙○○始
    知受騙。因認被告涉犯刑法第216條、第214條、第210條及
    第339條第1項之詐欺取財等罪嫌云云。經查：
  (一)公訴意旨認被告涉犯上述偽造文書及詐欺投資款罪嫌，無非
    係以乙○○之指訴、證人黎國棟之證言，及以共同買賣房屋
    書、借條等為其論據。訊據被告否認有何偽造文書或詐欺投
    資款之犯行，辯稱：當時係因乙○○不願意繼續投資上開房
    地，所以才與乙○○協議先結算投資款，並償還其中23萬元
    ，乙○○亦同意先將房屋單獨登記在連恩政名下；而投資公
    司部分則是與乙○○、黎國棟談好的計畫，嗣因被告入監執
    行，無法繼續處理公司事務，所以才不了了之等語。
  (二)被告所提共同買賣房屋書正本所載「涂月嬌」簽名，與告訴
    人乙○○所提影本所載「涂月嬌」簽名，經送法務部調查局
    鑑定結果，與乙○○歷次筆錄簽名、庭寫字跡、平日筆跡等
    ，筆畫特徵均相同，有前述鑑定通知書可憑，乙○○於原審
    亦改證稱：該註記下方「涂月嬌」之簽名為其所簽等語（見
    原審卷第67頁）。足認被告所提共同買賣房屋書正本所載「
    涂月嬌」簽名，確為乙○○所親為，已說明在前。
  (三)雖被告於85年1 月13日曾書立借條予告訴人乙○○，載有：
    「茲向涂月嬌借伍拾萬元，於八十五年4 月28日還清，如果
    沒還，永和市○○路42巷6 弄6號4樓房屋由涂月嬌拍賣」等
    語（見上開偵查卷I第68頁），又雖乙○○於原審證稱：「
    該房地是過戶在李若寰、連恩政名下辦理過戶之後，權狀就
    在被告處，被告說要拿去銀行辦理貸款，被告只有給我稅單
    。之後邱麗蓉向我表示辦理過戶需要補蓋印章，要我拿印章
    給被告，我親自拿印章到信義區的一處空地給被告。於85年
    1月6日我到地政機關調閱謄本，發現上開房地被單獨過戶在
    連恩政名下，我去找連恩政理論，連恩政表示他只是人頭，
    並找被告出來跟我談，於85年間被告才拿一張黎國棟所簽發
    、面額22萬元或23萬元的支票給我，我問被告其餘50萬元要
    如何還我，被告於同日就寫借據給我，超過70萬元的款項，
    被告說是要補償我的損失」等語。惟乙○○於偵查中另曾證
    稱：「22萬元支票（應係23萬元之誤）被告於84年5月間給
    我的」等語，可見被告支付23萬元還款之時間點，可能係於
    84年4月26日，亦如前述，則乙○○指稱係於簽署借據之85
    年1月13日始收受被告所交付之款項23萬元，尚屬有疑。參
    以上述共同買賣房屋書所載藍色原子筆註記部分，記載乙○
    ○於84年4月26日收得被告所交付之「還款」23萬元及「尚
    欠50萬元」等語，因查無其他積極之證據足以佐證確實係於
    何時交付，應作對被告有利之認定，即被告於當日交付23萬
    元予乙○○，被告是以詐欺之手法，使乙○○同意為不動產
    所有權應有部分之移轉，亦如前述。乙○○指稱其並未同意
    被告將系爭房地移轉為連恩政單獨所有乙節，並非可採。
  (四)對照系爭房地之所有權移轉登記申請送件日期為84年4月26
    日，即便被告確曾委託邱麗蓉於84年4月初向乙○○取用李
    若寰之印鑑，亦可能係為辦理移轉所有權登記予被告及乙○
    ○所指定之人，難認係為系爭房地84年5月11日始移轉登記
    為連恩政單獨所有乙事。是不能單以乙○○上開片面指述，
    即認被告未經乙○○同意而擅自將系爭房地移轉為連恩政單
    獨所有，此部分尚無積極之證據足以證明被告有偽造文書或
    行使偽造文書之犯行。
  (五)乙○○另指訴被告邀同其與黎國棟投資公司，各出資20萬元
    部分，經查：乙○○於原審證稱：「被告是在永和市○○路
    的餐廳附近跟我說，他在大陸有經營土地開發投資公司，且
    經營的很好，想要在臺灣開設土地開發公司買賣土地，被告
    說黎國棟有幫他處理土地，已經在作業了，而且也多次在被
    告設立的公司與黎國棟碰面談事情。是邱麗蓉打電話給我，
    要我拿20萬元到邱麗蓉台北市○○路的住處給被告。我有去
    過被告承租的辦公室二次，覺得沒有問題才投資，有看到辦
    公室內有一套新的沙發，也有辦公桌、電話，也有請一位接
    電話的小姐，被告說只要案子進來就會陸續請員工，桌子有
    6至8張。被告告訴我，他和黎國棟的案子一直在運作，我想
    黎國棟都有投資，所以我也不疑有他，同意投資。後來因為
    與被告在談房子投資的事情，就沒有談到公司的投資問題，
    也沒有追討該20萬元。我認為被告坑騙黎國棟的土地，而且
    公司沒有設立登記，也沒有任何的業務進來，所以有詐騙我
    」等語（見原審卷第68至70頁），而證人黎國棟於原審則證
    稱：「我是先認識被告一段時間，被告說要開仲介公司買賣
    土地，我才投資被告的公司，被告向我募了20萬元。被告有
    去租一個場地當作辦公室，也有買沙發、辦公桌，那裡我有
    去看過，但不常過去。該公司並沒有正式設立，也沒有在做
    土地仲介的業務。因為公司後來都沒有成立，所以我認為被
    告詐騙我二十萬元」等語（見原審第60至62頁）。由黎國棟
    所證，均可見被告確有將其投資之款項用於承租辦公室、購
    置桌、椅等辦公設備及聘僱員工，倘被告自始即無設立公司
    之意思而有意詐欺，當可在取得乙○○、黎國棟二人之投資
    款後即捲款離去，無需另耗費成本籌設辦公處所。被告並陳
    稱：乙○○、邱媽及黎國棟各出資20萬元，合計60萬元，用
    以支付每月2萬餘元之房租，共支付半年餘，又雇用1位員工
    ，每月支付薪資2萬8千元，其他有廣告費及電話費之支出等
    語（見本院卷第59頁），並參酌被告於86年2月間因案入監
    執行，可見被告所辯稱因收到傳票，致未辦理公司登記等語
    ，亦非無可能，尚無從證明被告具詐欺之犯意，亦無從申辦
    公司登記，認被告有何詐欺之犯行。參以乙○○所稱被告詐
    騙證人黎國棟25萬元乙節，乃證人黎國棟投資該公司前所發
    生，而與該公司之經營無關，亦經證人黎國棟證述屬實（見
    原審卷第61頁），是乙○○所言，亦不足為被告不利之認定
    。
  (六)綜上所述，被告與乙○○投資購屋部分，辦理所有權移轉登
    記為連恩政單獨所有乙節，係以詐欺之手法取得乙○○之同
    意，並無使公務員登載不實或偽造文書之犯行。投資公司失
    敗部分，亦無從認定被告自始即基於為自己不法所有之詐欺
    犯意而向乙○○、黎國棟集資，亦與詐欺之構成要件有間。
    此外，復查無其他積極證據證明被告有何公訴意旨所指此部
    分犯行，檢察官以此部分與被告前開詐欺有罪部分，有連續
    犯及牽連犯裁判上一罪之關係，爰不另為無罪之諭知。
  (七)此部分檢察官上訴意旨略以：(一)被告係因東窗事發（即乙○
    ○親至地政事務所查悉被告竊將系爭房地過戶登記為連恩政
    單獨所有）後，始交付黎國棟為發票人之支票予乙○○。(二)
    關於投資公司部分，決無所謂乙○○、黎國棟談好的計畫，
    亦非因被告入獄執行，無法繼續處理公司事務，所以才不了
    了之的事實，被告確係使用虛稱投資土地開發之詐術讓告訴
    人黎國棟陷於錯誤而為詐騙投資款等語。惟查：(一)系爭房地
    係於84年5月11日申請辦理所有權移轉登記，並於翌日（12
    日）完成為被告所指定之登記名義人連恩政單獨所有，此有
    登記謄本在卷可憑，而乙○○係於84年4月26日書立取得被
    告交付之23萬元，此亦有乙○○所提出共同買賣房屋契約書
    之影本可證（偵字第21568號卷I第111頁）。據上，按被告
    既先交付23萬元予乙○○，可見在乙○○親至地政事務所查
    閱系爭房地過戶登記為連恩政單獨所有之前，被告與乙○○
    間即已協議先結算投資款之情事，準此自難認被告有何擅自
    將系爭房地移轉為連恩政單獨所有之犯行。(二)乙○○於原審
    證稱：其有去過被告承租的辦公室二次，覺得沒有問題才投
    資，有看到辦公室內有一套新的沙發，也有辦公桌、電話，
    也有請一位接電話的小姐，被告說只要案子進來就會陸續請
    員工，桌子有6至8張（詳原審卷第69頁）；證人黎國棟於原
    審證稱：其先認識被告一段時間，被告說要開仲介公司買賣
    土地，其始投資被告的公司，被告向伊募了20萬元。被告有
    去租一個場地當作辦公室，也有買沙發、辦公桌，那裡伊有
    前往看過，但不常過去。該公司並沒有正式設立，也沒有在
    做土地仲介的業務。因為公司後來都沒有成立，所以認為被
    告詐騙其20萬元云云（見原審卷第60頁）；依乙○○、黎國
    棟之證述，可見被告確有將其股東之投資款，用於承租辦公
    室、購置桌、椅等辦公設備及聘僱員工。原審以此部分不能
    證明被告犯罪，並說明不另為無罪之諭知，核無不合。
據上論斷，應依刑事訴訟法第369條第1項前段、第364條、第299
條第1項前段，刑法第2條第1項前段、刑法第339條第1項、修正
前刑法第41條第1項前段，修正前罰金罰鍰提高標準條例第2條，
現行法規所定貨幣單位折算新台幣條例第2條，刑法施行法第1條
之1，中華民國96年罪犯減刑條例第2條第1項第3款、第7條、第
9條，判決如主文。
本案經檢察官陳玉珍到庭執行職務。
中    華    民    國    99    年    3    月    31    日
                  刑事第二十一庭審判長法  官  蔡聰明
                                      法  官  許永煌
                                      法  官  趙文
以上正本證明與原本無異。
檢察官如不服本判決，應於收受送達後10日內向本院提出上訴書
狀，其未敘述上訴之理由者並得於提起上訴後10日內向本院補提
理由書（均須按他造當事人之人數附繕本）「切勿逕送上級法院
」。
被告不得上訴。
                                      書記官  葉金發
中    華    民    國    99    年    4     月    6     日
附錄本案論罪科刑法條之依據：
中華民國刑法第339條第1項（普通詐欺罪）
意圖為自己或第三人不法之所有，以詐術使人將本人或第三人之
物交付者，處5年以下有期徒刑、拘役或科或併科1千元以下罰金
。

司法院資訊處製作；財團法人民間司法改革基金會備份。
